【裁判字號】    92,上訴,2337
【裁判日期】    920731
【裁判案由】    誣告
【裁判全文】
臺灣高等法院刑事判決                          九十二年度上訴字第二三三七號
    上  訴  人
    即  自訴人  乙○○
    被      告  甲○○
右上訴人因被告誣告案件，不服臺灣士林地方法院九十二年度自字第八一號，中華民
國九十二年五月三十日第一審判決，提起上訴，本院判決如左：
    主  文
上訴駁回。
    理  由
一、自訴意旨略以：被告甲○○與自訴人宿有積怨，詎被告於民國九十年九月十一日
    欲陷自訴人受刑事處分，向臺灣士林地方法院檢察署提出告訴，謂自訴人以大彎
    刀及鐮刀猛砍被告所有栽種之大樟樹等花草樹木致毀損殆盡等語，使自訴人遭毀
    損罪之有罪判決（九十一年度士簡字第五八○號）。惟經自訴人委請律師閱卷後
    得知，被告曾於九十年偵字第七○九八號案之九十一年九月三日偵查程序，謂樟
    樹係被告之屋主所種，樟樹非被告所有等語，因認被告行徑顯涉犯誣告罪嫌云云
    。
二、按曾為不起訴處分，而違背第二百六十條之規定再行起訴者，應諭知不受理之判
    判，並得不經言詞辯論為之，刑事訴訟法第三百零三條第四款、第三百零七條分
    別定有明文。而同法第三百二十三條第一項規定，業經總統於民國八十九年二月
    九日以總統（八九）華總一義字第八九○○○三一六三○號令修正公布，修正後
    條文改採國家訴追主義優先原則，係考量國家公訴或偵查機關之偵查作為較自訴
    人提起自訴，更能達成刑事訴訟追求發見真實及保障人權之目的，是就同一案件
    ，業經檢察官偵查終結為不起訴處分已確定者，偵查作為已經終止，違背刑事訴
    訟法第二百六十條之規定，再行提起自訴，應非前揭修正後刑事訴訟法第三百二
    十三條第一項規範對象，而應依同法第三百四十三條準用前開同法第三百零三條
    第四款規定諭知不受理判決。又所謂同一案件，係指所訴彼此兩案為同一被告，
    其被訴之犯罪事實亦屬同一者而言，不以起訴或告訴時所引用之法條或罪名為區
    分標準，且連續犯或牽連犯之一部，業經檢察官為不起訴處分，其效力及於全部
    ，應受首開法條之限制，不得提起自訴，最高法院著有五十二年台上字第一○四
    八號、五十年台上字第四五一號判例足稽。
三、原審判決略以：本件自訴人乙○○自訴被告甲○○之右開犯罪事實，前經自訴人
    以被告涉有誣告罪嫌向臺灣士林地方法院檢察署檢察官提出告訴，經檢察官於九
    十一年十一月一日為不起訴處分後，嗣自訴人聲請再議，業經臺灣高等法院檢察
    署於同年十二月十二日以再議之聲請無理由，予以處分駁回，此有被告當庭提出
    之臺灣士林地方法院檢察署九十年度偵字第八八六五號不起訴處分書、臺灣高等
    法院檢察署九十一年度上聲議字第二九四二號處分書在卷可稽（詳見原審卷第廿
    四至廿五頁）。自訴人就屬並無刑事訴訟法第二百六十條規定情形之同一案件（
    最高法院著有三十年台上字第三七○一號、第二○八六號判例參照），於檢察官
    為不起訴處分確定後之九十二年四月三日再行自訴，依照上開說明，爰不經言詞
    辯論，逕為不受理之判決等語。
四、上訴人即自訴人之上訴意旨略以：原審不詳予調查證據，僅徒憑聽被告移花接木
    誤導案情之詞，即將他件案由為「恐嚇罪嫌」之誣告案件，用作為本件案由為「
    毀損」案件內之論據基礎，進而作出「本件自訴不受理」之宣判，絲毫未斟酌九
    十年度偵字第七０九八號，「台灣士林地方法院檢察署檢察官聲請簡易判決處刑
    書」中「證據並所犯法條」欄內所載：「所犯法條：核：：。另告訴意旨以：被
    告（閰宛平）於右揭時地，鋸掉鐵欄杆，且將告訴人庭院中之樟樹剝皮且以火燒
    ，因認被告（閰宛平）亦涉有此部分毀損犯行云云。然查，上開鐵欄，杆及樟樹
    並非告訴人甲○○所有之物之事實，業據告訴人陳稱在卷。是告訴人（甲○○）
    所為此部分毀損告訴，自屬無告訴權」之詞。上訴人於細閱該原審判決之理由後
    ，認為本案判決之認事用法有明顯之違誤，並有「法院不受理訴訟不當者」，「
    應於審判期日調查之證據而未予調查者」、「判決所載理由矛盾者」之違法，均
    係屬刑事訴訟法第三百七十九條第一項第五、十、十四款所規定「當然違背法令
    之判決」的範疇云云。
五、經查：前開臺灣士林地方法院檢察署，九十年度偵字第八八六五號不起訴處分書
    二內文記明「：：又被告指訴告訴人鋸掉鐵欄杆、將被告庭院中之樟樹剝皮且火
    燒，因認告訴人涉有毀損犯行部分，雖未經承辦檢察官聲請簡易判決處刑，惟此
    係因被告並非該部分犯罪事實之告訴權人，而非認被告該部分之指訴虛妄，：：
    」，明白表示被告稱告訴人將被告庭院之樟樹剝皮且火燒之指訴，不符合刑法第
    一百六十九條第一項誣告罪之要件，而為不起訴處分。告訴人就同一事項再行提
    起自訴，然其並無刑事訴訟法第二百六十條規定之原因，依前開說明，其自訴不
    符合法律規定，原審法院據此諭知不受理之判決，核無違誤，自訴人上訴意旨仍
    執前詞，指摘原判決不當，為無理由，應予駁回，並不經言詞辯論為之。
據上論斷，應依刑事訴訟法第三百六十八條、第三百七十二條，判決如主文。
中    華    民    國    九十二    年      七          月      三十一    日
                              臺灣高等法院刑事第二十四庭
                                  審判長法  官  陳  貽  男
                                        法  官  李  世  貴
                                        法  官  陳  憲  裕
右正本證明與原本無異。
如不服本判決應於收受送達後十日內向本院提出上訴書狀，其未敘述上訴之理由者並
得於提起上訴後十日內向本院補提理由書（均須按他造當事人之人數附繕本）。
                                        書記官  劉  育  妃
中    華    民    國      九十二  年       七       月      三十一      日


司法院資訊處製作；財團法人民間司法改革基金會備份。
